【裁判字號】    89,易,864
【裁判日期】    891130
【裁判案由】    違反商標法
【裁判全文】
臺灣士林地方法院刑事判決                          八十九年度易字第八六四號
    聲  請  人  臺灣士林地方法院檢察署檢察官
    被      告  甲○○
右列被告因違反商標法案件（八十九年簡字第四三七號），經檢察官聲請簡易判決處
刑（八十八十八年度偵字第一一一五五號），本院認不宜行簡易判決程序，改依通常
程序審理，判決如左：
    主  文
甲○○明知為意圖欺騙他人，於同一商品，使用近似於他人註冊商標之圖樣之商品而
販賣，處有期徒刑肆月，如易科罰金以佰元折算壹日。
扣案之凱蒂貓填充玩具壹仟捌佰陸拾陸隻均沒收。
    事  實
一、甲○○係址設台北市大同區○○○路○段四二號「昇川實業有限公司」之業務主
    任。明知如附圖一所示之商標圖樣之商標，係日商三麗鷗股份有限公司（下稱三
    麗鷗公司）依法向我國經濟部中央標準局申請註冊取得商標專用權之商標圖樣，
    專用於玩具、填充動物玩具、洋娃娃等商品。詎因見台灣麥當勞公司向三麗鷗公
    司購買，以在台販售之「戀愛麥語」ＨＥＬＬＯ  ＫＩＴＴＹ（凱蒂貓）填充玩
    具深受消費大眾歡迎，為牟利，竟基於意圖欺騙他人之犯意，於八十八年八月上
    旬，向香港地區年籍不詳之「文燕清」，以每個港幣十八元（一元港幣約可兌換
    新台幣四．一五元）之價格販入二千隻於其布標上標示有仿冒如附圖一商標之凱
    蒂貓填充玩具欲行販售，並於八十八年八月三十日，以國泰航空編號ＴＧ—六三
    二號班機，自香港地區輸入我國，且委託不知情之弘海報關行蘇明賢為其辦理報
    關入境手續，將所販入之凱蒂貓填充玩具輸入我國，於置放在桃園中正國際機場
    機場外棧之永儲倉儲內時，為警查獲，並扣得甲○○為販賣而購入並輸入之布標
    上有仿冒如附圖一商標之凱蒂貓填充玩具一千八百六十六隻（原訂購二千支，但
    「文燕清」僅交付一千八百六十六隻）。
二、案經三麗鷗公司內政部警政署航空警察局報告臺灣桃園地方法院檢察署檢察官簽
    請台灣高等法院檢察署檢察長令轉台灣士林地方法院檢察署檢察官偵查聲請簡易
    判決刑。
    理  由
一、訊據被告甲○○，固坦承於八十八年八月初，向香港文燕清訂購扣案之凱蒂貓填
    充玩具，並於同年月三十日自香港輸入國內等情不諱，然矢口否認有上開犯行，
    辯稱：文燕清說其販賣之凱蒂貓填充玩具乃日本授權大陸生產販賣，方向文燕清
    購買，並不知所購之凱蒂貓填充玩具係仿冒告訴人三麗鷗公司商標之物云云，然
    查：
    (一)扣案之凱蒂貓填充玩具，非告訴人三麗鷗公司授權製造，此業據告訴代理人林
      金榮律師、曾鈐龍律師指訴綦詳，而經本院勘驗扣案之凱蒂貓填充玩具及告訴
      代理人林金榮律師庭提之正品相識篇凱蒂貓填充玩具，二者外型乍看頗為相似
      ，然細酌正品毛色較白，質感較佳，且扣案填充玩具之耳朵較正品為短，眼睛
      、鼻子位置也不相同，此有本院勘驗筆錄在卷可稽。堪認扣案之凱蒂貓填充玩
      具確為仿品無訛。
    (二)次按商標圖樣之近似，以具有普通知識經驗之之一般商品購買人，於購買時施
      以普通之注意，有無混同誤認之虞判斷之，此商標法施行細則第十五條第一項
      定有明文。查如附圖一所示之商標圖樣之商標，係三麗鷗公司依法向我國經濟
      部中央標準局申請註冊取得商標專用權之商標圖樣，專用於玩具、填充動物玩
      具、洋娃娃等商品，此有商標註冊證在卷可稽。次查扣案之凱蒂貓填充玩具其
      布標上有「ＳＡＮＲＩＯ」文字，其字樣與附圖一商標組成之英文字部分相同
      ，且用在告訴人如附圖二商標之凱蒂貓立體化商品上，一般消費者，於購買時
      施以普通之注意，異時異地以觀，該布標上所用之「ＳＡＮＲＩＯ」文字與告
      訴人如附圖一之商標、自有混同誤認之虞，是扣案凱蒂貓填充玩具布標上之「
      ＳＡＮＲＩＯ」文字，顯與告訴人如附圖一之商標構成近似無訛。
    (三)再查戀愛麥語之凱蒂貓填充玩具，告訴人僅授權麥當勞公司販賣等情，已據告
      訴代理人林金榮律師陳述在卷。而八十八年間台灣麥當勞公司在台推出「戀愛
      麥語」凱蒂貓填充玩具，造成搶購之熱潮，甚且供不應求，此訊息每經報紙披
      露。而被告於偵查中陳稱：因台灣流行麥當勞推出之凱蒂貓填充玩具，才進口
      等語，於本院亦稱：其向文燕清購買時即指明要麥當勞之娃娃等語，堪認其對
      戀愛麥語之凱蒂貓填充玩具乃告訴人授權麥當勞公司販賣，該玩偶造成熱潮，
      且供不應求自知之甚詳。再查被告任職之昇川實業有限公司，係以販賣襪子、
      紡織品、內衣褲等物為業，且所販賣之物亦多為名牌，如襪子有ＹＳＬ、皮爾
      卡登等，此業據被告自承在卷。被告既從商，且又知戀愛麥語之凱蒂貓填充玩
      具造成熱潮，供不應求，其自應知告訴人僅授權麥當勞公司販賣該系列玩偶，
      否則何以除麥當勞外，其他地方無法購得該系列填充玩具。查被告稱向文燕清
      買系爭填充玩具時，未查其有無授權資料云云，然如前述，被告任職之昇川實
      業有限公司既亦有買進名牌物出售，其自應知買進有廠牌、商標之物，應注意
      授權資料，豈有未見授權證明，即貿然向第一次交易遠在香港之文燕清購買大
      批凱蒂貓填充玩具之理？其交易過程顯悖於常情。依此，足認其應知該凱蒂貓
      填充玩具為仿冒品，方有未索授權資料，即大批向初次交易之文燕清購買凱蒂
      貓填充玩具之舉。所辯不知為仿冒品云云，顯為卸責之詞。
    (四)再查被告購入凱蒂貓填充玩具，乃準備置於其昇川實業有限公司出售等情，業
      據被告於本院述明，堪認被告係意圖營利而販入凱蒂貓填充玩具無訛。
    (五)雖到庭檢察官於本院主張立體商標亦應保護，是被告仿冒告訴人凱蒂貓圖形商
      標立體化之凱蒂貓填充玩具部分，亦違反商標法，然查商標法所保護之商標範
      圍為文字、圖形、記號、顏色組合或其聯合式，觀諸商標法第五條第一項規定
      即明。至於先進國家所採之「立體商標」制度，我國尚未列入保護之範疇。準
      此，倘以他人註冊之圖案製成立體物件，而該物件之上並未附著有任何註冊之
      商標標記，依現行法規定，尚屬無法構成商標專用權之侵害；而此類行為，應
      係構成侵害他人之美術著作。是公訴人認該仿告訴人凱蒂貓圖形商標立體化之
      凱蒂貓填充玩具亦違反商標法，尚有誤會。另告訴代理人指稱：扣案凱蒂貓填
      充玩具之布標有附圖一商標圖案及授權文字，是被告另犯刑法行使偽造私文書
      罪。查縱告訴人所指之上開字樣屬刑法上所稱之文書，然查卷內並無證據證明
      係被告偽造，自無由論被告偽造文書罪責。而該法之行使偽造私文書之行使需
      有向他人表示文書內容之行為，查扣案之填充玩具於甫運至我國，即遭扣押，
      被告並無向他人表示文書內容之行使行為，告訴代理人認成立該罪，同有誤會
      綜上所述，被告所辯顯為卸責之詞，不足採信。本件事證明確，應依法論科。
二、查被告係意圖營利而販入凱蒂貓填充玩具，而按販賣罪，並不以販入後復行賣出
    為構成要件，但使以營利為目的購入或賣出，有一於此，犯罪即為完成，最高法
    院二十五年非字第一二三號判例揭有明文，雖該判例乃專就肅清煙毒條例第五條
    之販賣鴉片罪為解釋，然查該條例第七條之構成要件為「『販賣』毒品、鴉片或
    麻煙者」，其所使用「販賣」一詞，與商標法第六十三條之販賣仿冒商標商品罪
    之用語如出一轍，是該判例於商標法該條之販賣仿冒商標商品罪自同有適用。核
    被告明知為意圖欺騙他人，於同一商品，使用近似於他人註冊商標之圖樣之商品
    而販賣之犯行，係犯商標法第六十三條之販賣仿冒商標商品罪。其意圖販賣而輸
    入仿冒商標商品之低度行為，為販賣仿冒商標商品之高度行為所吸收，不另論罪
    。爰審酌被告犯罪動機、目的、手段、方法、販賣仿冒商品之數量、尚未賠償告
    訴人之損害，及犯後態度等一切情狀，量處如主文所示之刑，並諭知易科罰金之
    折算標準。
三、扣案之凱蒂貓填充玩具壹仟捌佰陸拾陸隻，係被告犯商標法第六十三條之罪所販
    賣之物，不問屬於被告與否，均依商標法第六十四條之規定諭知沒收。
四、據上論斷，應依刑事訴訟法第四百五十二條、第二百九十九條第一項前段，商標
    法第六十三條、第六十四條，刑法第十一條、第四十一條，罰金罰鍰提高準條例
    第二條，判決如主文。
本案經檢察官陳嘉琪到庭執行職務
中        華        民        國    八十九    年    十一    月    三十  日
                                臺灣士林地方法院刑事第四庭
                                        法  官
右正本證明與原本無異。
如不服本判決，應於判決送達後十日內，向本院提出上訴狀。
附錄本案論罪科刑法條全文
商標法第六十三條：
明知為前條商品而販賣、意圖販賣而陳列、輸出或輸入者，處一年以下有期徒刑、拘
役或科或併科新臺幣五萬元以下罰金。
附圖一：
附圖二：
附表三：
    事  實
 八十八年八月三十日，國泰航空編號ＴＧ—六三二號班機
 置放中正機場外棧之永儲倉儲內
 委託弘海報關行蘇明賢報關入境
    理  由
告訴代理人郭家君律師鑑定報告書
據上論斷，應依刑事訴訟法第二百九十九條第一項前段、刑法第      判決如主文。
本案經檢察官      到庭執行職務
中      華      民      國      八十九      年    十一    月    三十    日
                                  臺灣士林地方法院刑事第    庭
                                          法  官
右正本證明與原本無異。
如不服本判決，應於判決送達後十日內，向本院提出上訴狀。
                                          書記官
中      華      民      國      八十九      年    十一    月    三十    日


司法院資訊處製作；財團法人民間司法改革基金會備份。
